臺灣板橋地方法院民事判決　九十二年度訴字第一三八四號
　　原　　　告　丁○○
　　訴訟代理人　任兵律師
　　　　　　　　甲○
　　被　　　告　乙○○
　　訴訟代理人　丙○○
右當事人間請求侵權行為損害賠償事件，經本院刑事庭裁定移送（九十二年度交附民
字第三七號），本院於中華民國九十二年十二月二十六日言詞辯論，判決如左：
    主　　文
被告應給付原告新臺幣陸拾貳萬貳仟貳佰捌拾柒元及自民國九十二月三月十三日起至
清償日止，按週年利率百分之五計算之利息。
原告其餘之訴駁回。
訴訟費用由被告負擔十分之七，其餘由原告負擔。
本判決第一項於原告以新臺幣貳拾萬元被告預供擔保後，得為假執行。但被告以新臺
幣陸拾貳萬貳仟貳佰捌拾柒元為被告預供擔保後，得免為假執行。
原告其餘假執行之聲請駁回。
    事　　實
甲、原告方面：
一、聲明：
（一）被告應給付原告新臺幣（下同）九十八萬九千六百二十一元，及自刑事附帶民
      事訴訟狀繕本送達被告之翌日起至清償日止，按週年利率百分之五計算之利息。
（二）願供擔保請准宣告假執行。
二、陳述：
（一）本件被告傷害原告之事實，經判處罪刑後，檢察官不服，提起上訴，經台灣高
      等法院於民國九十二年七月三十日，以九十二年度交上易字第一六六號刑事判
      決：原判決撤銷，乙○○從事業務之人，因業務上過失傷害人，處有期徒刑四
      月，如易科罰金，以銀元三百元折算一日，並載明本案不得上訴，刑事部分，
      則已確定。
（二）醫藥費部分：
  １、原告腿部骨折、受傷以後，歷經亞東醫院、耕莘醫院、馬偕醫院及中醫師診所
      求治，花費九萬七千七百二十二元，扣除已受領新光產物保險公司給付之汽車
      強制責任保險金一萬零三百七十九元，尚支出八萬七千三百四十三元。上開醫
      藥費，雖有部分為健保支付，被告抗辯，建保給付不該請求．．．．云云；按
      原告係單親家庭，母親與父親離婚九年，子女三人，皆由母親扶養，係靠母親
      為雇主林佳儀家中打掃及保姆工作為生，生活至為困苦，本就無力繳納健保費
      ，自非可享受健保權益。及至車禍發生之後，經由醫生告知，自付醫藥費非常
      昂貴，由健保給付，可簡省許多費用，故原告之母，始為辦理。但遭健保局罰
      款十三萬一千八百九十四元，比健保給付還多；凡此，皆因被告侵權行為所致
      ，請判命給付，或命被告給付健保罰款，方始公允。
  ２、與醫藥費相關之費用：
    （１）紙尿布、衛生紙、紗布、枴杖、枴杖腳墊、食鹽水、美容膠等費用，共計
          二千六百六十元。
    （２）往返就醫之計程車費，共計七千一百四十元為必要開支。
（三）工作收入損害：
　１、原告原任職「來自台灣成衣行」晚班工讀職員，每日工讀五小時，因受傷而導
　　　致六個月無法工作，估計損失之工資收入，為八萬一千元。
  ２、原告之母親成佶，原受雇於林佳儀小姐幫傭，因要照顧女兒，致使伊有三個月
      無法工作，造成之工資損失，包括受有薪資、餐點、年終獎金等損害，估計為
      十二萬六千二百五十元。
（四）看護費用：
  　　原告請求其住院期間（即九十年十二月二十二日起至九十一年一月三日止及自
      九十一年一月二十七日起至同年一月三十日，共計十五天）之看護費用，每日
      看護費用為二千元，共計三萬元，請求給付。期間雖由母親日夜照顧，但應視
      同陪病服務員。
（五）精神慰撫金：
  １、精神撫慰金：原告因車禍骨折後，飽受酸痛之苦，無法走太久的路，也無法站
      立太久，在學校體育課亦無法上，天氣變天即如氣象台般酸痛湧至全身，目前
      尚在醫療中。原告為少女，遭此車禍骨折，行動不便，喪失活潑青春氣息，精
      神至為痛苦，請判命賠償精神損害金六十五萬元。
  ２、原告之腿傷，經醫生診治，雖然告一段落，但仍繼續觀察。苟有皮膚壞死，尚
      須植皮，另為美容，且行動不正常，尚須開刀矯正，一切須視回復情況而定，
      均不在本件請求範圍以內，併予說明。
  ３、上述各項費用，並非無理要求，僅因原告受傷時，被告不聞不問，一切醫療費
      用均由原告之母，舉債為之，其情堪憫。
乙、被告方面：
一、聲明：
（一）駁回原告之訴及假執行之聲請。
（二）願供擔保請准宣告免為假執行。
二、陳述：
（一）不爭執之事項：
　１、對於原告支出醫療、紙尿布、衛生紙、紗布、枴杖、枴杖腳墊、食鹽水、美容
　　　膠、計程車等費用及提出之單據，自認為真正。
　２、對於原告原任職來自台灣成衣行晚班工讀職員，每日工讀五小時，因受傷而導
      致無法工作。原告之母親成佶原受雇於林佳儀家中幫傭。
（二）查系爭醫療費用大部分已經全民健保給付完畢，原告實際並未支出該部分醫療
      費用，揆諸諸最高法院九十一度台上字第七七九號判決意旨，原告即不得再為
      請求。又全民健康保險局之罰款，非被告所造成，與本件車禍肇致之損失無關
      。
（三）原告主張受有六個月不能工作，及其母成佶因原告車禍受傷而三個月無法工作
      等節，惟原告並未舉證證明之。
（四）原告應舉證證明其住院期間之看護費用以實其說。
　　理　　由
一、原告起訴主張其因被告駕車肇事而過失傷害原告之事實，經判處罪刑後，檢察官
    不服，提起上訴，經台灣高等法院於九十二年七月三十日，以九十二年度交上易
    字第一六六號刑事判決判處有期徒刑四月，如易科罰金，以銀元三百元折算一日
    確定。原告因被告過失傷害行為，受有下列損害：(1)醫藥費用：二十一萬九千二
    百三十七元；(2)增用生活上之需要：紙尿布、衛生紙、紗布、枴杖、枴杖腳墊、
    食鹽水、美容膠等費用二千六百六十元。往返就醫之計程車費七千一百四十元為
    必要開支。兩項支出之金額共計九千八百元；(3)工作收入：原告因受傷而導致六
    個月無法工作，估計損失之工資收入，為八萬一千元。而原告之母親成佶，原受
    雇於林佳儀小姐幫傭，因要照顧原告，致使伊有三個月無法工作，造成之工資損
    失，包括受有薪資、餐點、年終獎金等損害，估計為十二萬六千二百五十元。以
    上共計損失工資金額為二十萬七千二百五十元；(4)看護費用：原告住院期間（即
    九十年十二月二十二日起至九十一年一月三日止及自九十一年一月二十七日起至
    同年一月三十日，共計十五天）之看護費用，每日看護費用為二千元，共計三萬
    元；(5)精神慰撫金：六十五萬元。是以，原告爰依侵權行為損害賠償之法律關係
    ，請求被告給付九十八萬九千六百二十一元，及自刑事附帶民事訴訟狀繕本送達
    被告之翌日即九十二年三月十三日起至清償日止，按週年利率百分之五計算之利
    息，並陳明願供擔保請准宣告假執行等語。
二、被告則以：系爭醫療費用大部分已經全民健保給付完畢，原告實際並未支出該部
    分醫療費用，揆諸諸最高法院九十一度台上字第七七九號判決意旨，原告即不得
    再為請求，又全民健康保險之罰款非被告所造成，與本件車禍肇致之損失無關。
    原告主張受有六個月不能工作，及其母因原告車禂受傷而三個月無法工作等節，
    並未舉證證明之。另原告應舉證證明其住院期間之看護費用以實其說。足見原告
    之訴為無理由，應予駁回，並陳明願供擔保請准宣告免為假執行云云。
三、兩造不爭執之事實：
（一）原告主張被告因過失駕駛肇事，造成其受有右側脛骨腓骨粉碎性開放性骨折、
      左手腕挫傷等傷害之事實，業據提出臺灣高等法院九十二年度交上易字第一六
      六號刑事判決影本一件、照片三幀、診斷證明書影本三紙為證（本院卷第六二
      至六四頁、第一三一至一三五頁），且經被告自認為真。而被告係從事賣門扇
      工作，並駕駛車牌號碼７Ｋ─８２６９號自用小貨車載運為其附隨業務。於九
      十年十二月二十二日十一時四十分許，駕駛前揭自用小貨車，在台北縣土城市
      ○○路○段二四六號前準備裝貨，理應注意汽車停車時，在停車場內或路邊准
      停車處所停車時，應依規定停放，不得紊亂；行車前應注意起步前應顯示方向
      燈，注意前後左右有無障礙或車輛行人，並應讓行進中之車輛行人優先通行。
      而依當時情形，又無不能注意之情事，竟疏於注意，貿然在該處路邊停車而逆
      向行駛。適有訴外人杜麒騎乘ＬＹＪ─０８５號重機車後載有原告，沿金城
      路往中和方向行駛，行經該處，因被告駕駛該自小貨車逆向橫出左轉不慎，致
      自小貨車右前車頭、方向燈處與重機車發生碰撞，該重機車因而人車倒地，致
      丁○○受有右側脛骨腓骨粉碎性開放性骨折、左手腕挫傷之傷害，被告因此一
      業務過失傷害之行為，經檢察官提起公訴後，經本院九十二年交易字第二二號
      刑事判決判處有期徒刑三月，如易科罰金以銀元三百元折算一日，檢察官提起
      上訴後，復經臺灣高等法院九十二年度交上易字第一六六號刑事判決判處有期
      徒刑四月，如易科罰金以銀元三百元拆算一日而告確定等事實，有前開刑事判
      決各一件附卷可稽（九十二年度板調字第六八號卷第五至六頁背面、本院卷第
      六二至六四頁），復經本院依職權調取上開刑事案件卷宗核閱無訛，自堪信原
      告之主張為真正。按因故意或過失，不法侵害他人之權利者，負損害賠償責任
      ，民法第一百八十四條第一項前段定有明文。又按汽車停車時，應在停車場內
      或路邊准停車處所停車時，應依規定停放，不得紊亂。行車前應注意起步前應
      顯示方向燈，注意前後左右有無障礙或車輛行人，並應讓行進中之車輛行人優
      先通行。道路交通安全規則第一百十二條第一項第十四款、第八十九條第一項
      第六款定有明文。被告駕車自應注意上述道路交通安全規定，而依當時路況又
      無不能注意之情形，疏不注意為之，以致肇事，致原告受傷，被告之行為有過
      失，且與原告受傷間具有因果關係，至為灼然。是以原告主張被告應負侵權行
      為之責任，自屬於法有據。
（二）被告對於下列事項不爭執：
　１、對於原告支出醫療、紙尿布、衛生紙、紗布、枴杖、枴杖腳墊、食鹽水、美容
　　　膠、計程車等費用及提出之單據，自堪為真正。
　２、對於原告原任職來自台灣成衣行晚班工讀職員，每日工讀五小時，因受傷而導
      致無法工作。原告之母親成佶，原受雇於林佳儀家中幫傭。
四、次應審究者，厥為原告請求之各項損害及其數額，爰分述如后：
（一）醫療費用部分：
  　　按因故意或過失，不法侵害他人之權利者，負損害賠償責任，民法第一百八十
      四條第一項前段定有明文；最高法院三十九年度台上字第九八七號判例亦明示
      因車禍致身體或健康受傷害而支出之醫療費，得依民法第一百八十四條第一項
      前段規定向肇事之加害人請求賠償之意旨。原告主張其因前揭傷害陸續至亞東
      醫院、耕莘醫院、馬偕醫院及中醫師診所求治，花費九萬七千七百二十二元，
      扣除已受領新光產物保險公司給付之汽車強制責任保險金一萬零三百七十九元
      ，尚支出八萬七千三百四十三元。又因被告之侵權行為，造成原告之母遭健保
      局罰款十三萬一千八百九十四元之事實，業據提出分期攤還申請書、全民健康
      保險保險費繳款單、醫療費用明細、醫療費用單據、汽（機）車險理賠申請書
      、強制汽車責任保險給付理算明細表、存摺內頁等影本為證（本院卷第五九、
      六五、六七至一０七、一二九、二０三至二０五頁），被告對於上開單據固不
      加爭執，惟辯稱系爭醫療費用大部分已經全民健保給付完畢，原告實際並未支
      出該部分醫療費用，原告即不得再為請求，又全民健康保險之罰款非被告所造
      成，與本件車禍肇致之損失無關等語，經查：
　１、按依保險法第一百三十五條準用第一百零三條規定，傷害保險之保險人固不得
　　　代位行使被保險人對於加害人之損害賠償請求權，惟全民健康保險法第八十二
　　　條規定：「保險對象因汽車交通事故，經本保險提供醫療給付者，本保險之保
　　　險人得向強制汽車責任保險之保險人代位請求該項給付」，全民健康保險法為
　　　保險法之特別法，依特別法優於普通法之原則，全民健康保險法第八十二條應
　　　優先於保險法第一百三十五條、第一百零三條之規定而為適用。從而全民健康
　　　保險之被保險人因汽車交通事故，經全民健康保險提供醫療給付者，全民健康
　　　保險之保險人自得向強制汽車責任保險之保險人代位請求該項給付。而依強制
　　　汽車責任保險法第三十條規定，於該範圍內，加害人或強制汽車責任保險之被
　　　保險人之損害賠償責任即因而解免，全民健康保險被保險人對於加害人之損害
　　　賠償請求權亦因而喪失。是原告就中央健康保險局所提供之醫療給付，自不得
　　　再向被告請求賠償。原告支出之醫療費用九萬七千七百二十二元，其中六萬一
　　　千三百五十六元係由中央健康保險局支付，揆諸首揭意旨，原告就此金額向被
　　　告請求賠償。另按保險人依本法規定給付之保險金，視為加害人或被保險人損
      害賠償金額之一部分；加害人或被保險人受賠償請求時，得扣除之。強制汽車
      責任保險法第三十條定有明文。原告於本件車禍後，受領新光產物保險公司支
      付一萬零三百七十九元，應自原告自行負擔（支付）三萬六千三百六十六元之
      醫療費用中扣除，原告亦作如此主張，是以原告得請求被告賠償之醫療費用為
      二萬五千九百八十七元，逾此部分之請求，尚非允當。
  ２、原告另主張其母成佶為支付原告之醫療費用，始為原告辦理全民健康保險，但
      遭中央健康保險局罰款十三萬一千八百九十四元之事實，固據其提出分期攤還
      申請書、全民健康保險保險費繳款單等影本各一紙為證，但查原告之母成佶係
      因為其子女投保全民健康保險，以致遭中央健康保險局罰款，係屬自己行為之
      結果，非基於被告之過失行為所致，兩者間並無相當因果關係。是以，原告主
      張前開罰款應由被告賠償云云，核無理由，被告所辯，應可採信。
（二）增加生活上之需要：
      按不法侵害他人之身體或健康者，對於被害人因此喪失或減少勞動力能或增加
      生活上之需要時，應負損賠償責任，民法第一百九十三條第一項定有明文。原
      告主張其因車禍受傷，支出購買紙尿布、衛生紙、紗布、枴杖、枴杖腳墊、食
      鹽水、美容膠等費用共計二千六百六十元。又其以搭乘計程車方式，前往醫院
      就診，共計七千一百四十元之事實，業據提出統一發票影本五紙、收據影本四
      紙、計程車收據影本十九紙為證（本院卷第一０二至一二八頁、第一三０頁）
      ，被告亦無爭執，自堪信為真正。
（三）工資損失部分：
      損害賠償，除法律另有規定或契約另有訂定外，應以填埔債權人所受損害及所
      失利益。民法第二百十六條第一項定有明文，此「所失利益」在身體受傷害之
      損害賠償而言，即指停業損害。原告主張原告原任職「來自台灣成衣行」晚班
      工讀職員，每日工讀五小時，因受傷而導致六個月無法工作，估計損失之工資
      收入，為八萬一千元。而原告之母親成佶，原受雇於林佳儀小姐家中幫傭，因
      要照顧原告，致使伊有三個月無法工作，造成薪資、餐點、年終獎金等損害，
      估計為十二萬六千二百五十元之事實，業據提出工作證明書影本、離職證明影
      本各一紙、考勤表影本四紙為證（本院卷第六０、六一頁、二０二頁正背面）
      ，被告對於原告任職來自台灣成衣行，擔任晚班工讀，每日工讀五小時，每小
      時九十元之工資等情固無爭執，惟辯稱：原告主張受有六個月不能工作，及其
      母因原告車禍受傷而三個月無法工作等節並未舉證證明之云云。經查：
  １、原告係於九十年十二月二十二日急診進入亞東紀念醫院，診斷為右側開放性骨
      折（節段性）合併皮膚缺損。手術內固定二處，鋼板內定骨折癒合會較慢，至
      九十一年八月十七日才癒合，故休養期間需八至九個月等情，有亞東紀念醫院
      九十二年十一月十二日亞歷字第０九二六四一一三八五號函附卷可稽（本院卷
      第一五五頁），是以原告主張其因車禍受傷而無法工作之時間為六個月，堪信
      為真正。又原告主張其每週上班五日，為被告所不爭執，則自九十年十二月二
      十二日起至九十一年六月二十一日止，可上班工作之日數為一百三十天，是以
      原告請求被告賠償工資損失為五萬八千五百元（90*5*130= 58500 元），自屬
      正當，逾此部分之請分，非屬允當，不應准許。
  ２、至於原告之母親成佶無法工作之損失，請求賠償之權利主體為其母成佶而非原
      告，原告自不得請求被告賠償。再者，原告之母親成佶於工資之損失，與被告
      之侵權行為間有無相當因果關係，亦非無疑，是以，原告此部分之請求，於法
      無據。
（四）看護費用部分：
　　　原告主張九十年十二月二十二日起至九十一年一月三止及自九十一年一月二十
　　　七日起至同年一月三十日止共計十五日受傷住院期間皆由母親照顧，每天看護
　　　費二千元，自受有相當於看護費共計三萬元之損害之事實，被告則辯稱原告應
　　　舉證證明其住院期間之看護費用云云。惟按被害人因傷住院需人看護而僱用職
　　　業護士之看護費用，得請求加害人賠償，惟若係由親屬朋友代勞時，其情形亦
　　　同，不能因此免除加害人之責任，故應衡量及比照職業護士看護情形，認被害
　　　人受有相當親屬看護費之損害，得向加害人請求賠償。至於親屬朋友看護時，
　　　茲因被害人之親屬朋友本可請人代管營業，亦可僱用職業護士來照顧被害人，
　　　自只能請求相當於看護費之損害賠償。準此以言，原告於住院期間如行動不便
　　　，須人照料時，由其親屬看護時，自當受有相當於看護費用之損失。原告因本
　　　件車禍受有右側脛骨腓骨粉碎性開放性骨折、左手腕挫傷之傷害，於本件車禍
　　　發生後送往亞東醫院診療，診斷為右側開放性骨折（節段性）合併皮膚缺損。
　　　手術內固定二處，鋼板內定骨折癒合會較慢，至九十一年八月十七日才癒合，
　　　故休養期間需八至九個月等情，有臺灣高等法院九十二年度交上易字第一六六
　　　號刑事判決影本、診斷證明書影本，亞東紀念醫院九十二年十一月十二日亞歷
　　　字第０九二六四一一三八五號函附卷可稽，足見原告於住院之十五天期間，需
　　　人二十四小時看護。參諸卷附臺北縣住院病患家事服務業職業工會八十九年十
　　　二月二十一日函文影本所示：「．．．．看護工資全班（二十四小時伴護）約
　　　一千九百元至二千元．．．．」，是以，於八十九年間由台北縣相關職業團體
　　　提供全天看護（陪伴）費用為一千九百至二千元，時至今日，看護費用應不致
　　　低於二千元，原告主張以每日二千元計算看護費用，尚屬合理。原告於住院期
　　　間須人全天照護，已如前述，是以原告於住院期間僱請伴護，須支付看（伴）
　　　護費用，準此以觀，原告因傷勢嚴重而須看護隨身照顧而未僱用，即由其母親
　　　成佶看護所付出之勞力，並非不能評價為金錢，只因基於親情身分關係，而無
　　　須支出，自不能加惠於被告，故應衡量僱用看護工之情形，認原告受有相當看
　　　護費之損害，其向被告請求三萬元（2000*15 =30000），自屬允當。被告所辯
　　　，殊不足採。
（五）慰藉金部分：
      按不法侵害他人之身體、健康、名譽、自由、信用、隱私、貞操，或不法侵害
      其他人格法益而情節重大者，被害人雖非財產上之損害，亦得請求賠償相當之
      金額。民法第一百九十五條第一項前段定有明文。查原告因本件車禍受有右側
      脛骨腓骨粉碎性開放性骨折、左手腕挫傷之傷害，業如前述，自受有非財產上
      之損害，其請求慰藉金，並無不當。原告於車禍發生時未婚，於來自台灣成衣
      行工讀，每日工作五小時，時薪九十元等情，被告並無爭執。而被告經本院曉
      諭應陳述其學經歷、工作、薪資、財產與家庭狀況等情形，惟被告迄於言詞辯
      論終結前，並未就此有所陳述，惟被告於九十一年度申報個人各類所得時，曾
      申報該年度領有金城鋁門窗行之薪資三萬六千元乙節，有財政部臺灣省北區國
      稅局中和稽徵所九十二年十二月十八日北區國稅中和二字第０九二一０四二四
      ０八號函暨檢附綜合所得稅各類所得資料清單一件附卷可稽（本院卷第一八八
      、一九一頁）。本院審酌前開所述兩造身分、社會地位、智識水準及原告受傷
      痛苦程度等一切情狀，認原告請求賠償精神慰撫金五十萬元，尚屬允當。
五、綜上所述，原告所受損害數額共計六十二萬二千二百八十七元（25987+7800+585
    00+30000+500000=622287）。從而，原告依侵權行為損害賠償之法律關係，請求
    被告給付上開金額並按刑事附帶民事訴訟起訴狀繕本送達被告翌日即九十二年三
    月十三日起至清償日止，按週年利率百分之五計算之利息，為有理由，應予准許
    。至逾此部分之請求，於法無據，應予駁回。
六、本件事證已臻明確，兩造其餘攻防方法及舉證，於判決結果無影響，無一一臚列
    斟酌之必要，附此敘明。
七、兩造陳明願供擔保，聲請宣告假執行或免為假執行，經核原告勝訴部分，合於法
    律規定，爰分別酌定相當之擔保金額宣告之；至於原告敗訴部分，其假執行之聲
    請，失所附麗，併駁回之。
據上論結：原告之訴為一部有理由，一部無理由，依民事訴訟法第七十九條，第三百
九十條第二項、第三百九十二條，判決如主文。
中　　　華　　　民　　　國　　九十三　　年　　　一　　　月　　　九　　　日
                                臺灣板橋地方法院民事第二庭
~B法　官　徐福晉
右正本證明與原本無異。
如不服本判決，應於判決送達後廿日內，向本院提出上訴狀。
中　　　華　　　民　　　國　　九十三　　年　　　一　　　月　　　九　　　日
~B書記官　張玉如
